臺灣桃園地方法院刑事判決　　　　　　99年度審易字第2132號
公　訴　人　臺灣桃園地方法院檢察署檢察官
被　　　告　楊慧娥
上列被告因詐欺案件，經檢察官提起公訴（99年度偵字第 27952
號），本院判決如下：
    主  文
本件免訴。
    理  由
一、公訴意旨略以：楊慧娥前因施用毒品案件，經本院以88年度
    桃簡字第680 號判處有期徒刑6 月確定。又因施用毒品案件
    ，分別經本院以90年度訴字第1143號、92年度訴字第1549號
    判處有期徒刑8 月、10月確定。另因偽造文書等案件，經本
    院以92年度桃簡字第1665號判處有期徒刑4 月，並與上開案
    件接續執行，嗣於民國95年2 月19日縮刑期滿執行完畢。仍
    不知悔改，應可預見出賣或出借自己帳戶供他人使用，其帳
    戶將可能淪為他人用以行詐欺犯罪之工具，仍基於縱使有他
    人持其請領之金融帳戶以詐欺取財，亦不違背其本意之幫助
    詐欺取財之犯意，於不詳時間，在不詳地點，將其保管由莊
    正川所申立臺灣中小企業銀行南崁分行（下稱臺灣企銀南崁
    分行）帳戶第000-00000000000 號帳戶（下稱系爭帳戶）之
    提款卡及密碼，提供予某真實姓名年籍不詳之詐欺集團成員
    使用，而幫助詐欺集團利用此帳戶詐取他人財物。該詐欺集
    團成員復意圖為自己不法之所有，分別於(一)99年4 月24日晚
    間8 時許，以電話撥打予莊雅琪，佯稱：因其網路購物轉帳
    輸入錯誤變成分期付款，須至提款機操作更改云云，使莊雅
    琪陷於錯誤，旋於當日晚間8 時25分，至臺中縣霧峰鄉○○
    路1070號7-11超商內之中國信託提款機，依其指示匯款新臺
    幣（下同）29,910元至莊正川系爭帳戶。(二)99年4 月24日晚
    間7 時許，以電話撥打予林宜蓉，佯稱：因其網路購物轉帳
    輸入錯誤，須至提款機解除分期付款云云，致林宜蓉陷於錯
    誤，遂於當日晚間9 時15分、9 時21分許，至位於臺北市大
    安區○○○路○ 段93號之臺灣中小企業銀行提款機，依其指
    示匯款29,918元、25,605元至莊正川系爭帳戶內。嗣因莊雅
    琪、林宜蓉察覺有異，報警處理，始循線查悉知上情，因認
    被告涉犯刑法第30條第1 項、第339 條第1 項之幫助詐欺取
    財罪嫌（以下簡稱本案）。
二、按案件曾經判決確定者，應諭知免訴之判決，刑事訴訟法第
    302 條第1 款定有明文。又訴訟上所謂一事不再理之原則，
    關於實質上一罪或裁判上一罪（如刑法修正前規定之連續犯
    、牽連犯），亦均有其適用（最高法院60年度台非字第77號
    判例要旨參照）。亦即不論實質上之一罪，或連續犯、牽連
    犯、想像競合犯等裁判上之一罪，其一部事實已經判決確定
    者，對於構成一罪之其他部分，均有其適用，此乃基於審判
    不可分之關係，在審理事實之法院，就全部犯罪事實，依同
    法第267 條之規定，本應予以審判，故其判決確定之效力，
    應及於全部之犯罪事實（最高法院85年度台非字第348 號判
    決要旨參照）。
三、訊據被告楊慧娥固於本案中坦承上開犯行，惟辯稱：伊約於
    99年4 月23日，將其所有之第一商業銀行南崁分行（下稱第
    一銀行）提款卡及莊正川之提款卡共2 張，一起交給「明哥
    」換取毒品等語（見本院卷100 年2 月9 日準備程序筆錄第
    1 至2 頁）。經查：
  (一)緣楊慧娥曾於98年5 月26日迄99年4 月24日間某日，將其於
    98年5 月26日申設之第一銀行帳號00000000000 號帳戶之金
    融卡、密碼，在臺灣地區內某不詳地點，交予真實姓名年籍
    不詳之成年男子使用。該男子所屬之詐騙集團成員在取得前
    開帳戶金融卡與密碼後，即共同基於意圖為自己不法所有之
    犯意聯絡，於99年4 月24日，佯裝係網路購物賣家，撥打電
    話向彭晏潔誆稱需彭晏潔配合取消分期付款作業，致彭晏潔
    陷於錯誤，遂依對方指示於同日下午4 時29分許，使用無卡
    存款之方式，存入10萬元至楊慧娥前開帳戶內。嗣經彭晏潔
    發覺受騙報警處理，而被告此部分所涉幫助詐欺取財犯行部
    分，經本院於99年11月4 日以99年度桃簡字第2722號判決判
    處有期徒刑3 月，如易科罰金，以新臺幣1 千元折算1 日，
    嗣於100 年1 月4 日確定送執行（以下簡稱前案）等情，此
    有臺灣高等法院被告前案紀錄表、本院99年度桃簡字第2722
    號刑事簡易判決各1 份附卷可稽。是依被告所辯，被告一次
    所提供上開兩帳戶之提款卡及密碼之行為，應認為係一行為
    而觸犯數相同罪名之同種想像競合犯，為裁判上一罪，本案
    與前案核屬同一案件。
  (二)又前案被害人彭晏潔與本案被害人莊雅琪及林宜蓉遭詐欺取
    財之時間均同為99年4 月24日，且遭詐騙之方式均係以詐欺
    集團成員佯稱為網路購物之賣家，撥打電話匡稱被害人等需
    配合至提款機操作以取消分期付款設定之錯誤，因此前案與
    本案被害人所遭詐欺取財之時間、手法均相同，堪認應係同
    一詐欺集團成員所為。再徵諸一人同時交付數張提款卡供詐
    欺集團使用，亦無悖離常情之處，足見被告所稱係同時、同
    地將所有之第一銀行提款卡、莊正川所有之臺灣企銀南崁分
    行提款卡共2 張，交付予該真實姓名年籍不詳綽號「明哥」
    之成年男子，而為他人之數詐欺取財犯行提供助力之供詞應
    可採信。基此，被告既為同時1 次提供上開2 帳戶之提款卡
    及密碼供詐騙集團成員用以詐騙被害人莊雅琪、林宜蓉及彭
    晏潔，則其提供上開2 帳戶提款卡及密碼之行為，於刑法之
    評價上即應認為係一行為而觸犯數相同罪名之同種想像競合
    犯，為裁判上一罪之不可分之關係，應屬同一案件，則檢察
    官既已對前案提起公訴並經法院審理判決確定，其效力當及
    於本案被告所涉幫助詐欺罪嫌，檢察官自不得再就本案提起
    公訴。
  (三)綜上，本案與前案核屬同一案件，本案就前案同一犯罪事實
    再行起訴，揆諸前開說明，自違一事不再理之法則，前案既
    經判決確定，已如前述，本院爰不經言詞辯論，逕諭知免訴
    之判決。
據上論斷，應依刑事訴訟法第302 條第1 款、第307 條，判決如
主文。
中    華    民    國   100    年    10    月    12    日
                  刑事庭  審判長法  官  游紅桃
                                法  官  羅國鴻
                                法  官  黃翊哲
以上正本證明與原本無異。
如不服本判決，應於判決送達後10日內向本院提出上訴書狀（應
附繕本），並應敘述具體理由，其未敘述上訴理由者，應於上訴
期間屆滿後20日向本院內補提理由書，上訴於臺灣高等法院。
                                書記官  洪明媚
中    華    民    國   100    年    10    月    12    日